最高法院刑事判決　　　　　　九十六年度台上字第六九八三號
上　訴　人　台灣高等法院檢察署檢察官
被　　　告　甲○○
　　　　　　　　　　樓之4
選任辯護人　康立平律師
上列上訴人因被告違反毒品危害防制條例案件，不服台灣高等法
院中華民國九十四年十二月六日第二審判決（九十四年度上訴字
第二八二號；起訴案號：台灣板橋地方法院檢察署九十三年度偵
續字第一三一號），提起上訴，本院判決如下：
    主  文
上訴駁回。
    理  由
按刑事訴訟法第三百七十七條規定：上訴於第三審法院，非以判
決違背法令為理由，不得為之。是提起第三審上訴，應以原判決
違背法令為理由，係屬法定要件。且必須依據卷內訴訟資料為具
體指摘，並足據以辨認原判決已具備違背法令之形式，始屬相當
。本件原判決就檢察官公訴意旨略以：被告甲○○基於販賣第一
級毒品之概括犯意，連續自民國九十二年三月起至同年五月四日
十七、十八時止，以一包新台幣（下同）五百元之代價販賣數量
不等之第一級毒品海洛因與黃博詳，及承前犯意於同年五月十七
日十五時許，在台北縣三峽鎮○○街四十一巷三峽鎮農會前，以
五百元之價格販賣海洛因一包與張明德，嗣於同年月十八日二十
三時二十分左右，在台北縣三峽鎮○○街四十一巷巷口，欲販售
海洛因二包與張明德時為警當場查獲，在被告身上扣得張明德交
付之貨款九百元，並在其位於三峽鎮○○街一百號四樓之二之住
處扣得海洛因四十七小包（每小包毛重０．二公克，總毛重三十
七公克）、海洛因五大包（毛重二十七．六公克）、安非他命二
包（毛重０．六公克）、分裝袋五十六個、分裝管一支、注射針
筒三支及安非他命吸食器一個。因認被告涉犯毒品危害防制條例
第四條第一項販賣第一級毒品海洛因罪嫌云云。惟經審理結果，
認為不能證明被告犯罪，乃撤銷第一審論處被告連續販賣第一級
毒品（累犯）罪刑之判決，改判諭知被告無罪。已依據卷內資料
詳予說明，從形式上觀察，原判決並無違背法令情形存在。檢察
官上訴意旨略稱：(一)、本件原審辯護人具狀聲請傳喚證人王桑田
、張明德二人，原審亦訂於九十四年三月十六日上午十時十分傳
喚該二名證人，顯見有傳喚之必要，嗣因該二證人無故未到庭，
竟僅憑一審原有卷證資料，推翻張明德警詢證詞，並未依法再行
傳拘，判決復未說明有何不能調查之理由，自有依法應於審判期
日調查之證據未予調查之違法。(二)、原審法院勘驗台灣板橋地方
法院檢察署九十二年度毒偵字第一七二０號張明德違反毒品危害
防制條例之張明德警詢錄音帶，係由原審法院書記官一人實施勘
驗，該勘驗紀錄上僅蓋書記官之圓戳職章，並未有法官及在場人
之簽名，該勘驗程序究於何時、何處、以何方法行之及有何人在
場均屬未明（未有當事人及辯護人在場及時為必要之陳述及主張
），其勘驗程序顯屬於法不合，有該勘驗紀錄附卷可循（見原審
卷第一０七至一０九頁）。原審雖於九十四年九月二十九日下午
三時四十分行準備程序，並未實際勘驗錄音帶，僅形式上將書記
官自行製作之勘驗紀錄照唸一次。法院既未有親自實施勘驗之訴
訟行為，委由書記官先為勘驗，代行法院法定職權，自不發生勘
驗之證據能力，原審遽採上開書記官之勘驗筆錄作為被告無罪判
斷之依據，顯難認為適法。(三)、本件犯罪事實，業據證人張明德
於警詢時證述綦詳且具體，如「於九十二年五月十八日二十三時
三十分許，在台北縣三峽鎮○○街四十一巷口，向一位綽號『阿
梅』購買海洛因，警方查獲時有我與綽號『阿梅』在現場，且在
我身上查獲乙支準備要注射海洛因用之針筒，及在綽號『阿梅』
身上起獲我已交付給她之購買海洛因之費用新台幣九百元」、「
當時我行動電話已沒有電，我約於當日二十三時二十分許，直接
到警方查獲地即台北縣三峽鎮○○街四十一巷口附近，向一家檳
榔攤借用電話打給『阿梅』之行動電話0000000000，邀約至查獲
地交易毒品，正於交易時即被警方查獲」、「最近一次交易是本
月十七日下午三時許，在三峽鎮○○街四十一巷三峽鎮農會前，
交易金額是五百元，約０．二公克之海洛因」等語。並經台北縣
政府警察局三峽分局員警曾金山以及劉清標分別於第一審審判期
日及原審準備程序期日結證，確實在台北縣三峽鎮○○街四十一
巷口，見張明德到檳榔攤去借電話，經彼等靠近，親耳聽到張明
德說：「我現在只剩下九百元，要跟妳拿東西……，當時並不知
張明德打電話給誰，但後來就看到被告下樓，張就拿錢給被告，
嗣經被告帶引警方至其住處並同意搜索，始另扣得毒品海洛因等
物」。在被告租住處查獲之白粉五十二包經送鑑定結果，其中四
十九包確含有第一級毒品海洛因成分。是證人張明德警詢所證顯
非無稽。至其於偵查時先謂「因沒碰過這種事，警方要我這麼說
」，後改稱「警察那時問我，我很煩才這麼說」，於審理中又改
稱「我是在很恐懼下所說」，語多矛盾，不合常理，已難逕信。
又對於為何要給付被告九百元，其與被告供述並不一致，關於給
付金額先後供述亦不相符。且從張明德與被告行動電話雙向通聯
之頻率，足見張明德於偵審之供述不實。對於其所施用之毒品來
源係在台北市○○○路的SOGO百貨撿到，不合常情，益見證人之
證言係事後迴護被告之詞，法院自不應輕信，以致悖離事實。(四)
、證人於警詢所述，雖屬被告以外之人於司法警察調查中所為之
陳述，雖與審判中不符，既係案發時之供述，較少權衡利害得失
，比之事後翻異之詞，應具有可信之特別情況，又係證明犯罪事
實之存否所必要，自得據為證據。原審推翻一審判決，遽採證人
變異之詞為有利於被告之認定，其認事採證自屬有違經驗法則與
證據法則等語。按證據之憑信力如何，事實審法院依自由心證之
原則，本有斟酌取捨之權，苟其取捨，不違背經驗法則或論理法
則，不得任意指為違法，而據為適法之第三審上訴理由。原判決
綜合卷內全部證據資料，逐項說明依據證人曾金山、劉清標之
證言，警詢時張明德精神狀況不佳，警詢筆錄記載張明德之陳述
是否在自由意志所為存疑，雖當場查獲九百元，但未查獲毒品。
台北縣三峽鎮○○街四十一巷並無張明德所稱第一次買賣毒品
之交易地點「三峽鎮農會」，亦無借打電話之「『高山青』檳榔
攤」，故張明德警詢筆錄所記載第一次交易毒品及在檳榔攤打電
話與被告等情，與事實不符。張明德於偵審中均未證稱向被告
購買毒品，雖二人對於九百元借用地點甚或金額供述不一致，不
能以交付金錢即認有交易海洛因之犯行。至於被告與張明德行動
電話之通聯密切，但通話目的非僅為聯繫交易毒品單項，僅以此
認有交易毒品之犯行，恐嫌不足。張明德供述取得毒品之來源
雖不合常理，僅能認定張明德有施用毒品之習慣，並無法確認係
向被告購買毒品。又證人曾金山所稱聽到張明德打電話向被告「
拿東西」，看到被告下樓，張明德交付九百元，仍無法證明張明
德係向被告購買毒品。警方雖在被告住處查獲扣案之毒品等，
究屬被告抑或王桑田所有，證人王桑田供述反覆，仍不能以此認
定被告有販賣毒品予張明德之犯行。經核並無違背證據法則。自
無上訴意旨(三)(四)所指之違法。而刑事訴訟法第三百七十九條第十
款所謂應於審判期日調查之證據，須該證據確與待證事實有重要
關係，在客觀上委有調查之必要者而言。證人張明德於偵查及第
一審之證述以及王桑田偵查之證詞，無從作為被告販賣毒品予張
明德不利之證據，原判決已依其調查證據之結果，於理由明其
取捨之心證理由，雖未就毋庸再傳訊上開證人說明理由，稍嫌未
周，然原審不為無益之調查，難謂有調查未盡之違法。至於上訴
意旨(二)所指原審關於勘驗筆錄之製作程序之違背法令部分，原審
於最後審判期日提示並告以要旨，踐行調查程序，檢察官表示「
無」意見（見原審卷第一三六頁第十二行）。又證人張明德於警
詢及偵查、審理之供述先後不符，而其警詢之供述依前揭證人曾
金山等之證言關於交易及打電話之地點與事實不符，顯無較審判
時之供述有特別可信之情形，原審不採張明德警詢之供述作為被
告不利之判斷，並無違背證據法則。原審雖以勘驗筆錄作為有利
被告之判斷，然除去該部分，尚不足以推翻原判決所為之判斷，
自不得據為第三審上訴之適法理由。原審以檢察官未提出適合證
明被告犯罪之積極證據，並對於卷內訴訟資料，復已逐一剖析，
參互審酌，仍無從獲得被告確有販賣第一級毒品有罪之心證，因
此改判諭知無罪之判決，於法洵無違誤。上訴意旨，徒就原審取
捨證據及判斷其證明力職權之適法行使，及判決內已明白論斷之
事項，任憑己見為不同之評價，執以指摘原判決違法，與法律規
定得為第三審上訴理由之違法情形，不相適合，其上訴違背法律
上之程式，應予駁回。
據上論結，應依刑事訴訟法第三百九十五條前段，判決如主文。
中　　華　　民　　國　九十六　年　 十二 　月　　七　　日
                      最高法院刑事第九庭
                          審判長法官  洪　清　江
                                法官  石　木　欽
                                法官  李　伯　道
                                法官  韓　金　秀
                                法官  陳　晴　教
      本件正本證明與原本無異
                                      書  記  官
中　　華　　民　　國　九十六　年　 十二 　月　 十三 　日
                                                Ａ
